【裁判字號】    97,基勞小,8
【裁判日期】    980206
【裁判案由】    給付工資
【裁判全文】
臺灣基隆地方法院簡易庭小額民事判決    97年度基勞小字第8號
原      告  丙○○
被      告  皇寓營造工程股份有限公司
法定代理人  丁○○
訴訟代理人  甲○○
上列當事人請求給付工資事件，本院於民國97年1月12日言詞辯
論終結，判決如下：
    主   文
被告應給付原告新臺幣肆萬參仟零伍拾元，及自民國九十七年八
月五日起至清償日止，按年息百分之五計算之利息。
原告其餘之訴駁回。
訴訟費用新臺幣壹仟元由被告負擔捌佰肆拾肆元，餘由原告負擔
。
本判決得假執行。但被告如以新臺幣肆萬參仟零伍拾元為原告預
供擔保，得免為假執行。
    事實及理由
一、原告起訴主張：
(一) 原告自民國（下同）96年8月24日起至97年4月間起受僱於被
   告從事載運鋼筋等雜工工作，約定薪資為每日新臺幣（下同
   ）2,100元。詎被告除積欠原告97年農曆年前工資8,000元外
   ，又以原告曾於同年3月25日竊取被告之鋼筋出售為由，拒絕
   給付原告同年2月間至同年4月間共20.5日之工資新臺幣（下
   同）43,050元，故被告積欠應給付原告之工資共計51,050元
   ，被告自應一併給付，為此提起本件訴訟等語，並聲明：被
   告應給付原告51,050元，及自起訴狀繕本送達之翌日起至清
   償日止，按年息5％計算之利息。
(二) 對被告答辯所為之陳述略以：
1. 被告雖辯稱由被告未為原告投保勞工保險、亦未與原告簽立
   承攬契約書可見其自始未聘僱原告云云，惟被告有為原告扣
   繳所得稅6％，證人即工地主任乙○○亦證稱原告確於上開時
   間為被告工作，且被告積欠原告97年農曆年前工資8,000元與
   97年2月28日後至4月間之工資，被告辯稱未僱用原告顯屬無
   據。
2. 被告另辯稱原告於97年3月25日偷竊被告1.96公噸鋼筋以及積
   欠被告之預拌廢棄混凝土車價金尾款8,000元與原告主張之薪
   資債權抵銷云云，然原告已返還全部鋼筋，且將預拌廢棄混
   凝土車賣得價金1萬餘元交予被告，是被告之抵銷抗辯亦屬無
   據。
二、被告則請求駁回原告之訴，並陳明如受不利判決，願供擔保
    ，請准宣告免為假執行，其陳述略以：
(一) 97年2月以前原告工作之工地工程係由原告之兄陳順織承攬，
   原告為陳順織所僱用，是其97年農曆年前薪資8,000元，自應
   向訴外人陳順織請。至97年2月至4月間，被告已與原告之兄
   陳順織解約，而已改採自營方式經營，自此之後，凡被告之
   正式員工，被告皆依法為其投保勞健保、簽定承攬契約書。
   原告非但提不出由被告為其繳納之勞工保險卡，亦提不出其
   與被告簽立之承攬契約書或97年2月間至同年4月間之工作簽
   單，足見原告與被告之間當無任何僱傭關係，被告自無給付
   工資之義務可言。是本件被告與原告間無任何僱傭關係存在
   ，原告主張被告應給付積欠原告農曆年前薪資8,000元與年後
   薪資43,050元共計51,050元，自無理由。
(二) 訴外人即被告總務黃春梅雖於97年5月21日勞資爭議協調會未
   提及原告非被告員工，惟此係黃春梅疏忽所致，實則黃春梅
   亦知悉原告並非被告所僱用。
(三) 證人乙○○雖到庭證稱原告受僱於被告，然證人乙○○並未
   於97年3月5日、3月20日、4月5日、4月20日向被告提出給付
   工資予原告之請求，又雖原告提出97年3月12日施工照片2紙
   ，但此僅能證明原告有於上開時間赴工地工作，並不足以證
   明原告有為被告工作20.5日。又被告97年2月間至4月間實際
   施工日數僅有3月1日、3月21日、4月9日共計3天，假若被告
   施工日報漏未記載原告施作，原告理應表示異議。再者，關
   於灌漿、混凝土等工作被告均有專責之外包商，自無可能再
   聘請原告施作，故原告請求自無理由。
(四) 證人乙○○雖係被告指派於瑞芳工地之工地經理，但因其工
   作不力（工地鋼筋、模板.. 屢屢遭竊均無法對公司提出交代
   ）已於97年6月20日遭被所告解聘，足見證人乙○○證詞內容
   有出於懷恨被告而刻意迴護原告之嫌。又97年3月25日案發當
   日，被告之訴訟代人於遍尋不著遭竊鋼筋之際，遂詢問證人
   乙○○，其當時亦推說不知，何以其於97年10月30日言詞辯
   論時卻到庭證稱原告已將所竊得鋼筋運回工地云云，顯見其
   證詞與事發過程有出入。況依原告若將偷竊鋼筋運回工地，
   被告何須於97年7月12日向證人黃朝福重購同年3月25日遭原
   告偷竊之鋼筋1.96噸？顯見證人乙○○，因與被告有糾紛，
   而為偏頗不利於被告、昧於實情之證詞，其證言委不足採。
(五) 至證人乙○○於97年10月30日當庭提出之施工日誌，其格式
   不僅與公司制式表格不符，其記載內容亦與被告實際檢送瑞
   芳鎮公所之施工日報不相符合，故證人乙○○庭呈之施工日
   誌應非真正。
(六) 證人乙○○之證言矛盾不實已如前述，且原告行竊所利用之
   車子其載重能力實達4000公斤，此有證人黃朝福可證。又原
   告主張偷竊當時因為車上已載有1.5噸之廢棄預拌混凝土車之
   車體，所以其無法偷竊被告1.96公噸鋼筋云云，根據訴訟法
   理，原告應負舉證責任證明上開廢棄預拌混凝土車車體之重
   量。被告並主張因原告偷竊而對原告有損害賠償請求權且於
   原告請求之範圍內予以抵銷。又97年3月間，原告曾透過證人
   乙○○向被告以6萬元價格承購被告之廢棄預拌混凝土車1部
   ，然原告僅支付52,000元，此經證人乙○○於97年10月30日
   言詞辯論時證述明確，故原告尚積欠被告廢棄預拌混凝土車
   之尾款8,000元，就此部分被告亦主張於原告請求之範圍內予
   以抵銷。
三、原告主張其自96年8月24日起自97年4月間即受僱於被告，每
    日工資2,100元，詎被告拒絕給付原告97年農曆年前工資與2
    月間至同年4月間共20.5日之工資，合計51,050元等語，被
    告雖辯稱未曾聘僱原告，原告係受僱於被告之承攬人即原告
    之胞兄陳順織云云；惟查，被告曾為原告申報綜合所得稅6
    ％之事實，為兩造所不爭執，並有財政部臺灣省北區國稅局
    信義稽徵所97年9月8日北區國稅信義二字第0971007571號函
    附之原告96年度綜合所得稅各類所得資料清單在卷可稽。又
    查，被告代理人黃春梅於97年5月21日台北縣政府處理勞資
    爭議協調會議中，僅主張原告偷竊鋼筋而拒絕給付工資，而
    未稱原告並未受僱於被告公司乙情，亦有前揭會議記錄附卷
    可稽，衡情，原告若未受僱於被告，被告理應於勞資爭議協
    調會時即提出此一抗辯，被告既自承其代理人知悉原告並未
    受僱於被告，則其竟於協調會中對此隻字未提，已與常情不
    符。況證人即被告公司前聘僱之工地主任乙○○亦到庭證稱
    ：「我之前是被告公司的員工，是擔任現場工地主任，原告
    和陳順織在我民國96年10月15號去工地時就已經在那邊工作
    了... 那時候薪水都是由我照他們的工時天數計算後向公司
    陳報，公司再依照我的呈報的工時，於每月5號時派人來現
    場發放，陳順織和原告都是依我陳報的工時領薪水。」、「
    97年2月28號開工後，丙○○還有來工作一直做到4月7號、8
    號左右」、「而2月28號開工時，是公司叫我去通知原告來
    上班的。過年前原告的薪水都有領，但好像還有八千元沒領
    到，97年2月28號到4月，原告就都沒有領到薪水，因為他盜
    賣公司的鋼筋在訴訟中，所以公司不願給原告薪水。但我還
    是都有領到薪水。」等語（見本院97年10月30日言詞辯論筆
    錄），再觀諸證人乙○○提出其所製作之97年2、3月工作日
    誌內容，原告於97年2、3月份共工作16.5日，足見原告確自
    96年10月15日以前，至97年4月間，均受僱於被告公司，被
    告公司始為其扣繳所得稅，並由被告公司工地主任乙○○計
    算原告工作時間後向被告公司請領工資，惟被告尚未給付原
    告97年2月以前之薪資8,000元及97年2月間至4月間之薪資
    43, 050元。至被告雖辯稱證人乙○○係出於懷恨被告而捏
    造證言，而其提出之上開施工日誌並未依據被告公司表格製
    作，且所載工時與被告檢送瑞芳鎮公所之施工日報不符云云
    ，惟查，證人提出之前揭工作日誌除詳實記載原告及黃文藝
    、林信吉等其他5名工人97年2月份、3月份工作時間、休假
    日數、加班時數外，尚填載「另3/21阿勇叫基隆挖土機清理
    前日下面堆積土方0000-0000」之備註事項，顯非臨訟杜撰
    製作而成；況依被告提出之薪資付款通知及收據，被告公司
    確於97年4月間給付訴外人黃文藝97年3月份薪資16,500元、
    林信吉3,188元，此與前揭工作日誌所載訴外人等97年3月份
    工時大致相符，益徵上開工作日誌內容與事實相符。而被告
    用以向定作人台北縣瑞芳鎮公所提出之施工日報表雖記載97
    年3月份僅於3月1日及21日有工程進行，惟查，前揭施工日
    報表係著眼整體工程施作進度之記載，而原告工作內容既係
    清空排水孔、清運工地垃圾、載運鋼筋等無足輕重雜項，本
    非必記載於向定作人提出之施工日報表；再由上開訴外人黃
    文藝97年3月份工資數額，亦足見被告公司前揭工地於97年3
    月份不僅施工2日，被告提出之施工日報表所載施工時間與
    實際施工時間不符；況被告先稱「我們在工地聘請員工，會
    有工作簽單，屬於乙○○管理的人員，他的工作日誌就都有
    記載，這些資料調出來就可以看出原告並沒有在被告公司工
    作」（見本院97年9月25日言詞辯論筆錄），嗣於證人乙○
    ○提出工作日誌並證稱原告確於前揭時間受僱於被告公司後
    ，又稱「證人並沒有交工作日誌回公司，他只是徒手用筆記
    本記載一些工作內容，並沒有依我們公司制式的施工日報，
    但證人並沒有填寫，所以我今天沒有帶工作日誌。」（見本
    院97年10月30日言詞辯論筆錄），其前後所述已有矛盾，況
    若被告所述證人乙○○未製作工作日誌交予被告公司乙情屬
    實，被告公司自無計算應付工作之依據，而被告公司竟能於
    97年4月間給付訴外人黃文藝、林信吉97年3月份工資，自與
    常情相違。綜上所述，被告前揭所辯，均不足採，原告主張
    其自96年8月間起至97年4月間止受僱於被告，及被告尚未給
    付期間工資51,050元，應為有理。
四、末按當事人主張有利於己之事實者，就其事實有舉證之責任
    ，民事訴訟法第277條前段定有明文。又按民法第334條所稱
    之抵銷，係以二人互負債務，而其給付種類相同並均屆清償
    期者為要件，故得供債務人抵銷之債權，須為對於自己債權
    人之債權，而不得以對於他人之債權，對於債權人為抵銷（
    最高法院49年台上字第125號判例要旨參照）。本件被告主
    張原告曾偷竊被告工地鋼筋1.96公噸，因此其對原告有損害
    賠償請求權，而主張對原告之工資給付請求權為抵銷等情，
    惟為原告所否認，揆諸前揭規定，自應由被告就此有利於己
    之事實，負舉證責任。經查，被告就其遭原告竊取鋼筋數量
    、金額，均未舉證以實其說，而證人黃朝福雖到庭證稱被告
    曾於97年7月間向其購買鋼筋，惟其復證稱：「（問：被告
    剛剛所述1.96公噸的鋼筋是何時賣給被告？）去年7月，是
    被告用他們公司的車子去工廠載的，.. 丟掉的鋼筋並不是
    我賣給他的鋼筋，我賣給他1.96公噸的鋼筋是因為被告訴代
    說他們的鋼筋被偷不夠，所以才跟我買。」等（見本院98年
    1月12日言詞辯論筆錄），是證人證言亦不足以證明原告竊
    取被告鋼筋之事實及竊取之數量，而證人乙○○亦於本院言
    詞辯論期日到庭證稱原告將被告所有數百公斤載離工地，未
    及變賣之際即為其與被告訴訟代理人查獲，原告遂將上開鋼
    筋如數返還被告等語（見本院97年10月30日言詞辯論筆錄）
    ，被告主張原告竊取其鋼筋云云，顯屬無據。另被告主張原
    告向其購買廢棄預拌混凝土車價金尾款尚有8,000元未給付
    ，應予抵銷等語，經查，證人乙○○於本院審理時到庭證稱
    原告於97年2月前本可領得工資6萬8,000元，惟因原告前向
    被告購買廢棄預拌混凝土車尚有8,000元尾款未付，故被告
    扣下原告8,000元薪資，僅給原告6萬元（見本院97年10月30
    日言詞辯論筆錄），是以，被告主張上揭買賣價金債權得與
    原告薪資債權抵銷，於法有據，經抵銷後，原告得請求之金
    額為43,050元（計算式：8,000元+20.5日×2,100元-8,000
    元=43,050元）。
五、從而，原告依據僱傭契約之法律關係，請求被告給付原告所
    積欠工資43,050元，及自起訴狀繕本送達之翌日即97年8月5
    日起至清償日止，按年息5%計算之利息為有理由，應予准許
    。其逾上開範圍之請求，為無理由，應予駁回。
六、本件就原告勝訴部分，係依小額訴訟程序為被告敗訴之判決
    ，爰依民事訴訟法第436條之20規定依職權宣告假執行，並
    依民事訴訟法第392條第2項規定，依職權宣告被告預供擔保
    ，而免為假執行。
七、本件事證業已明確，兩造其餘主張陳述、所提之證據及聲請
    調查之證據，經本院審酌後，認均不足以影響本判決之結果
    ，均毋庸再予論述，附此敘明。
八、本件訴訟費用額確定如主文第三項所示金額。
中    華    民    國    98    年    2    月    6  日
                  簡易庭法  官  姚貴美
以上正本係照原本作成。
對於本件判決如有不服，應於收受送達後20日內向本院提出上訴
書狀，上訴於本院合議庭，並按他造當事人之人數附具繕本。
當事人之上訴，非以判決違背法令為理由不得為之，上訴狀應記
載上訴理由，表明下列各款事項：
(一)原判決所違背之法令及其具體內容。
(二)依訴訟資料可認為原判決有違背法令之具體事實。
中    華    民    國    98    年    2     月    6     日
                        書記官  詹小瑤


司法院資訊處製作；財團法人民間司法改革基金會備份。
